【裁判字號】    97,台上,5163
【裁判日期】    971016
【裁判案由】    違反電業法
【裁判全文】
最高法院刑事判決            九十七年度台上字第五一六三號
上  訴  人  甲○○
上列上訴人因違反電業法案件，不服台灣高等法院台南分院中華
民國九十七年八月十三日第二審更審判決（九十七年度重上更(三)
字第二一０號，聲請簡易判決處刑案號：台灣嘉義地方法院檢察
署九十一年度偵字第二四九號），提起上訴，本院判決如下：
    主  文
上訴駁回。
    理  由
按刑事訴訟法第三百七十七條規定，上訴於第三審法院，非以判
決違背法令為理由，不得為之。是提起第三審上訴，應以原判決
違背法令為理由，係屬法定要件。如果上訴理由書狀並未依據卷
內訴訟資料，具體指摘原判決不適用何種法則或如何適用不當，
或所指摘原判決違法情事，顯與法律規定得為第三審上訴理由之
違法情形，不相適合時，均應認其上訴為違背法律上之程式，予
以駁回。本件原判決撤銷第一審之科刑判決，變更檢察官起訴刑
法普通竊盜罪之法條，改判論上訴人以改變電度表使其失效不準
罪，處有期徒刑肆月，減為有期徒刑貳月，並諭知如易科罰金之
折算標準。係依憑上訴人之部分陳述（承認自民國九十年九月二
十四日起向吳明宗承租原判決事實欄所載之房屋，開設餐廳，而
於九十年十二月十日經台灣電力股份有限公司〈下稱台電公司〉
稽查人員發現電表被破壞，伊被追償補繳電費等情）、證人吳明
宗（證述：上訴人向伊承租房屋等語）、林盈州（證明電表指數
被倒撥之事實）等人之證詞，並參酌台電公司嘉義區營業處九十
七年七月二十五日函（載有上訴人於九十二年十一月十二日已繳
付電費新台幣二十六萬元之旨）等證據資料而為論斷。並以上訴
人否認犯罪，辯稱：伊不是做水電，不懂電表，更不可能更動電
表，且該電表是裝設在大路旁，伊店面是租的，伊很少在店裡，
也不知道電力公司抄表時間，都請店長看顧店面，伊店都用瓦斯
爐，沒有竊電動機，並無竊電，房東叫伊不要借給別人擺攤，伊
把擺攤之人趕走，可能因此被陷害，才有電表度數減少之事云云
，為卸責之詞，不足採取。已依憑卷證資料，在理由內詳加指駁
。且敘明上訴人被訴於九十年十一月至十二月間不詳時間，基於
毀棄電表封印鎖及封印鉛塊之犯意，以不詳工具，擅自破壞電表
箱上台電公司所有，而委託其保管封印鎖四只及封印鉛塊三個，
涉犯刑法第三百五十二條之毀損文書罪嫌部分，係告訴乃論之罪
，未經告訴，因與論罪科刑之違反電業法間，有修正前刑法之牽
連犯關係之裁判上一罪關係，不另為不受理之諭知。從形式上觀
察，原判決並無足以影響判決結果之違法情形存在。上訴意旨略
稱：（一）原判決駁回上訴人所為對扣案電表採集指紋並予鑑定
之調查證據聲請，係以上訴人之聲請離該電表查扣之時間已將近
七年，則其上之指紋早已腐敗而無法採集為理由之一，然依文獻
記載指紋存在可達三十年之久，所述與上揭文獻記載不符，有判
決理由不備及應於審判期日調查之證據而未予調查之違法。（二
）台電公司稽查人員林盈州等人之證述，僅能證明電表指數遭倒
撥，無法證明係何人所為。電表設置地點為公眾得行經之處所，
任何經過之人均可能為之。原判決以上訴人分期繳付電費、電表
被盜撥期間僅由上訴人經營店面使用該電表計量電力，及倒撥電
表不需專業技術等事實，即認上訴人為電表之盜撥者，顯倒果為
因，原判決有違反無罪推定、證據裁判及嚴格證明原則之違背法
令等語。惟查：（一）刑事訴訟法第三百七十九條第十款所謂依
法應於審判期日調查之證據，係指與待證事實有重要關係，在客
觀上顯有調查必要性之證據而言，故其範圍並非漫無限制，必其
證據與判斷待證事實之有無，具有關連性，得據以推翻原判決所
確認之事實，而為不同之認定，始足當之。若所證明之事項已臻
明瞭，當事人聲請調查之證據，欠缺其調查之必要性，原審未依
聲請為無益之調查，無違法可言。又當事人聲請調查之證據，事
實審認其無調查之必要，得依同法第一百六十三條之二第一項規
定，以裁定駁回之，或於判決理由予以說明。原判決已於理由貳
、甲、二之(六)說明上訴人聲請採集電表上指紋，進行鑑定，因本
件事證已臻明確，認上訴人前開調查證據之聲請為不必要，該證
據不影響前揭事實認定之旨（見原判決第六頁）。至指紋存在與
否及其存在期間之久暫，每因具體個案客觀因素之不同，本難一
概而論。原判決既認本件無採集指紋之必要，縱除去其另敘及時
隔七年無法採集指紋部分之論述，亦應為同一之認定，於判決結
果不生影響，核與法律規定判決不備理由、應於審判期日調查之
證據而未予調查之違法情形，均不相適合，執此指摘，要非合法
之第三審上訴理由。（二）採證認事、取捨證據及證據證明力之
判斷，乃事實審法院之職權，苟其採證認事之論斷無違證據法則
，即不容任意指為違法。原判決綜核經合法調查之證據資料，而
為取捨證據、認定事實之職權行使，業如前述，並於理由內載明
認定犯罪事實所憑之證據及認定之理由。核與證據法則無違，亦
無違反無罪推定、證據裁判及嚴格證明原則，尚不得任意指摘，
執為第三審上訴之理由。其餘上訴意旨經核係置原判決所為明白
論斷於不顧，仍持已為原判決指駁之陳詞再事爭辯，及對於事實
審法院取捨證據與自由判斷證據證明力之職權行使，徒以自己之
說詞，任意指摘，難認已符合首揭法定之第三審上訴要件。其上
訴違背法律上之程式，應予駁回。
據上論結，應依刑事訴訟法第三百九十五條前段，判決如主文。
中    華    民    國  九十七  年    十    月   十六   日
                      最高法院刑事第十庭
                          審判長法官  邵  燕  玲
                                法官  李  伯  道
                                法官  孫  增  同
                                法官  李  英  勇
                                法官  許  錦  印
      本件正本證明與原本無異
                                      書  記  官
中    華    民    國  九十七  年    十    月  二十一  日
                                                      v


司法院資訊處製作；財團法人民間司法改革基金會備份。
